【裁判字號】    89,訴,1295
【裁判日期】    900831
【裁判案由】    分割共有物
【裁判全文】
臺灣士林地方法院民事判決  八十九年度訴字第一二九五號
    原      告  癸○○
    被      告  戊○○
                辛○○
                己○○
                壬○○
                子○○
                丑○○
                丙○○
    法定代理人  乙○○○
    被      告  丁○
                甲○○
    訴訟代理人  庚○○
右當事人間分割共有物事件，本院判決如左：
    主      文
兩造所共有台北縣三芝鄉○○段北勢子小段一三二、一三三地號面積共八五三六平方
公尺之二筆土地准予原物分割，其分割方法為：
1.如附圖(二)所示Ａ部分面積五一四平方公尺由被告戊○○取得。
2.如附圖(二)所示Ｂ部分面積五一四平方公尺由被告辛○○取得。
3.如附圖(二)所示Ｃ部分面積五一四平方公尺由原告取得。
4.如附圖(二)所示Ｄ部分面積五一四平方公尺由被告己○○取得。
5.如附圖(二)所示Ｅ部分面積五一四平方公尺由被告壬○○取得。
6.如附圖(二)所示Ｆ部分面積五一三平方公尺由被告子○○及丑○○取得，並以應有部
  分各為十分之九及十分之一維持原來之共有關係。
7.如附圖(二)所示Ｇ部分面積二三七平方公尺由被告丙○○取得。
8.如附圖(二)所示Ｈ部分面積三０八二平方公尺由被告庚○○取得。
9.如附圖(二)所示Ｉ部分面積一八九七平方公尺由被告丁○取得。
10.如附圖(二)所示Ｊ部分面積二三七平方公尺由被告甲○○取得。
訴訟費用由原告負擔。
    事      實
甲、原告方面：
一、聲明：兩造所共有台北縣三芝鄉○○段北勢子小段一三二、一三三地號二筆土地
    （下稱「系爭土地」）面積共八五三六平方公尺准予以原物合併分割，其分割方
    法為原告及被告戊○○、辛○○、己○○、壬○○取得如附圖(一)所示甲部分面積
    二五六九平方公尺，被告子○○、丑○○取得如附圖(一)所示乙部分面積五一四平
    方公尺，被告庚○○取得如附圖(一)所示丙部分面積三０八二平方公尺，被告丙○○、丁○、甲○○取得如附圖(一)所示丁部分面積二三七一平方公尺。
二、陳述：
  (一)系爭一三二、一三三地號土地分別為七六八二、八五四平方公尺，並為兩造所共
    有，原告及被告戊○○、辛○○、己○○、壬○○、子○○、丑○○、丙○○、
    庚○○、丁○、甲○○之應有部分各為二一六分之十三、二一六分之十三、二一
    六分之十三、二一六分之十三、二一六分之十三、二一六０分之一一七、二一六
    ０分之十三、三六分之一、三六分之十三、九分之二、三六分之一，共有人間雖
    有合併分割之意願，惟無論私下協議或申請調解，均無法就分割方案達成協議。
    為釐清產權，避免土地使用上發生不必要爭議，訴請鈞院將二筆土地以原物合併
    分割如附圖(一)所示。
  (二)對分割位置無意見，但希望分割後為單獨所有。
三、證據：提出系爭土地登記謄本、地籍圖影本、調解不成立證明書影本各一份，並
    聲請本院勘驗現場及囑託台北縣淡水地政事務所派員測量。
乙、被告戊○○、辛○○、壬○○方面：
    被告未於言詞辯論期日到場，亦未提出準備書狀作何聲明或陳述。
丙、被告己○○、丁○、甲○○、庚○○方面：
一、聲明：同意分割。
二、陳述：分割後要單獨所有，不願與他人維持共有關係。
丁、被告子○○、丑○○、
一、聲明：同意分割。
二、陳述：對分割位置無意見，但希望分在被告壬○○旁邊分割後要單獨所有，不願
    與他人維持共有關係。
戊、被告丙○○方面：
一、聲明：駁回原告之訴。
二、陳述：分割後要單獨所有，不願與他人維持共有關係。希望分在被告甲○○旁邊
    ，且不要分在最旁邊。
三、證據：提出分家書、合約書影本各一份。
    理      由
甲、程序方面：
    被告戊○○、辛○○、壬○○受合法之通知，無正當理由，未於言詞辯論期日到
    場，核無民事訴訟法第三百八十六條各款所列情形，爰依原告聲請，由其一造辯
    論而為判決。
乙、實體方面：
一、原告主張系爭一三二、一三三地號土地分別為七六八二、八五四平方公尺，並為
    兩造所共有，原告及被告戊○○、辛○○、己○○、壬○○、子○○、丑○○、
    丙○○、庚○○、丁○、甲○○之應有部分各為二一六分之十三、二一六分之十
    三、二一六分之十三、二一六分之十三、二一六分之十三、二一六０分之一一七
    、二一六０分之十三、三六分之一、三六分之十三、九分之二、三六分之一，共
    有人間雖有合併分割之意願，惟無法就分割方案達成協議之事實，業據其提出與
    所述相符之系爭土地登記謄本、地籍圖影本、調解不成立證明書影本各一份為證
    ，並為被告己○○、子○○、丑○○、丙○○、丁○、甲○○、庚○○所不爭執
    ，自堪認為真正。
二、按各共有人，得隨時請求分割共有物，但因物之使用目的不能分割或契約訂有不
    能分割之期限者，不在此限。共有物之分割，依共有人協議之方法行之；又分割
    之方法，不能協議決定者，法院得因任何共有人之聲請，以原物分配予各共有人
    ，民法第八百二十三條第一項、第八百二十四條第一項、第二項第一款分別定有
    明文。系爭土地依物之使用目的並無不能分割之情形，且兩造間復未訂有不能分
    割之契約，而兩造間對分割之方法又未能達成協議，是原告據以提起本訴，請求
    分割系爭土地，即無不合，應予准許。
三、次按分割共有物固不受分管契約之拘束，惟儘量依各共有人使用現狀定分割方法
    ，以維持現狀，減少共有人所受損害，當不失為裁判分割斟酌之一種原則（最高
    法院八十二年度台上字第一九九０號判決參照）。經查：
  (一)本件原告及被告己○○、子○○、丑○○、丙○○、丁○、甲○○、庚○○均極
    力主張將系爭二筆土地合併後以原物分割，除被告子○○、丑○○表明分割後願
    維持共有關係外，被告均己○○、丙○○、丁○、甲○○、庚○○均陳明分割後
    不願再與他共有人維持共有關係，另被告戊○○、辛○○、壬○○則未到庭表示
    意見，基於共有物之分割係以消滅共有關係為原則，是本院選擇將系爭二筆土地
    合併後以原物分割之方法，並尊重被告子○○、丑○○院於分割後維持共有之意
    願外，其他共有人於分割後則均為單獨所有，是原告所聲明之分割方案因與多數
    被告不願維持共有之意思相左，並不可行，先予敘明。
  (二)系爭土地位於北勢子，雙向各一線道路旁低窪處，並可直接連接至馬路，土地上
    均為雜草，並無任何建物存在，周圍亦無任何建物，附近亦無商店或住家，該土
    地周邊，無論機能性或交通便利性均無何差異等情，業經本院履勘現場，製有勘
    驗筆錄在卷可憑，且囑託台北縣淡水地政事務所派員測量，製有土地複丈成果圖
    （即附圖(二)）可稽，是無論採何種分割方案，均不致於影響各共有人利用土地之
    公平性、便利性及經濟效益。
  (三)另審酌原告及被告己○○、子○○、丑○○、丙○○、丁○、甲○○、庚○○對
    於分割位置均無特別意見，被告戊○○、辛○○、壬○○經合法通知，亦未到場
    表示意見，僅被告子○○、丑○○表明希望分在被告壬○○旁邊，另被告丙○○
    表明希望分在被告甲○○旁邊，且不要分在最旁邊等情，以及衡諸兩造以原物分
    割之堅定意願、應有部分之比例、兩造分割後使用上之公平性、便利性及經濟效
    益，認為以選擇如附圖(二)所示之分割方法較為適當，爰判決如主文第一項所示。
四、本件判決基礎已臻明確，兩造其餘之攻擊防禦方法及訴訟資料經本院斟酌後，核
    與判決不生影響，無一一論述之必要，併予敘明。
據上論結，本件原告之訴為有理由，依民事訴訟法第三百八十五條第一項前段、第八
十一條第二款，判決如主文。
中      華      民      國    九十      年      八      月    三十一    日
                                    臺灣士林地方法院民事第三庭
~B法      官  張國勳
右為正本係照原本作成。
如對本判決上訴須於判決送達後廿日內向本院提出上訴狀。
中      華      民      國    九十      年      九      月        五    日
~B法院書記官  李汝婷


司法院資訊處製作；財團法人民間司法改革基金會備份。
